【裁判字號】    92,判,1409
【裁判日期】    921017
【裁判案由】    營利事業所得稅
【裁判全文】
最  高  行  政  法  院  判  決                  九十二年度判字第一四○九號
    上  訴  人  佳舫服裝股份有限公司
    代  表  人  乙○○
    被 上訴 人  財政部臺北市國稅局
    代  表  人  甲○○
右當事人間因營利事業所得稅事件，上訴人對於中華民國九十一年四月十八日臺北高
等行政法院九十年度訴字第一五七三號判決，提起上訴，本院判決如左：
    主  文
上訴駁回。
上訴審訴訟費用由上訴人負擔。
    理  由
本件上訴人在原審起訴主張：上訴人八十六年度營利事業所得稅結算申報，列報銷貨
折讓新台幣（下同）五、○九○、一三七元，職工福利一、二七四、四四二元、其他
費用項下樣品費一五、四五五、五四二元。被上訴人初查後將銷貨折讓五、○九○、
一三七元轉正職工福利科目，並剔除職工福利超限金額一、六九二、六八九元，其他
費用項下樣品費一五、四五五、五四二元，轉正資產科目。但查上開銷貨折讓部分，
係上訴人為促銷產品，訂定辦法由員工購買產品，之後退還折讓差額者，並非單向為
改善員工生活而支出，不屬職工福利，縱認屬職工福利，超出職工福利上限金額亦應
列為其他費用科目，不得予以剔除。又樣品費部分，係上訴人分批少量進口之樣品衣
，經海關加蓋「Sample」章，並有因研究之用而剪下布幅之情形，顯無從重複使用，
不待報廢而喪失經濟效益，與資產有異。足見被上訴人初查核定為違誤。復查決定除
追認職工福利九七九、九九八元外，其餘復查駁回，訴願決定予以維持，均有未合等
語，求為撤銷其餘不利於己部分之原核定、復查決定及訴願決定之判決。
被上訴人則以：上開銷貨折讓部分，係上訴人給與員工之現金補貼，排除一般消費大
眾之適用，專屬具員工身分者始得享有，與一般銷貨折讓不同。被上訴人初查核定予
以轉正職工福利科目，剔除超限部分，於法無違。又樣品費用部分，雖上訴人於進口
之時已經支付，惟其效益及於後期，上訴人又不能證明效益僅及於當期之事實，該項
支出應列為資產，被上訴人予以轉正，並無不合等語，作為抗辯。
原審斟酌全辯論意旨及調查證據之結果，以：銷貨折讓部分：按「營利事業所得之計
算，以其本年度收入總額減除各項成本費用、損失及稅捐後之純益額為所得額。」為
所得稅法第二十四條第一項所明定。次按「費用及損失，其列支之科目混雜者，應按
其性質分別查核。」、「職工福利．．．六、營利事業已依法成立職工福利委員會，
並依規定提撥職工福利金者，其舉辦員工文康活動及聚餐等費用，應先在福利金項列
支，不足時再以其他費用列支。」亦為營利事業所得稅法查核準則第六十五條及八十
一條第六款所規定。經查銷貨折扣之適用對象，應屬不特定之消費者，未隱藏實際成
交價格，並以實際成交價格入帳。本件上訴人本期申報銷貨折讓五、○九○、一三七
元。但依上訴人所訂「員工以七折承購NET 自有商品管理辦法」，採購退款程序：1.
至門市原價採購。2.填寫申請單申請後，公司再撥百分之三十之優待金額給員工。實
施時間及優惠辦法：1.每季正品期，依原價退款百分之三十之金額。2.每季八折期，
依八折折扣後之金額退款百分之十。3.每季特價期，恕不折扣。可知上訴人之員工銷
貨折扣，係採全額收款，並非以折扣價收款；且其優待對象僅為上訴人所屬之員工，
而排除一般消費大眾，乃專屬具員工身分始享有折扣之權利，且其經折扣優惠與員工
之價格對外亦未公開而屬隱匿，與銷貨折扣不同，應屬職工福利。如此對於員工補助
之支出，與補助員工康樂活動及聚餐等費用有別。其支出超過職工福利上限部分，無
從依上述規定，以其他費用列之。被上訴人認上訴人給予員工之現金補貼係屬職工福
利性質，乃予以轉正為職工福利科目，復查決定更正計算錯誤，追認部分職工福利金
額，維持其餘將超出職工福利上限者剔除部分，訴願決定遞予維持，核與上述查核準
則規定，尚無不合。其他費用部分：按「營利事業應保持足以正確計算其營利事業所
得額之帳簿憑證及會計紀錄。」為所得稅法第二十一條第一項所明定。次按「應列資
產之項目，列為損失或費用者，應予轉正，例如：遞延費用列為費用、資本支出列為
費用支出。」為營利事業所得稅查核準則第一百零五條所規定。又「營利事業自國外
進口樣品．．．其進口樣品費用有結匯及各項憑證者，應以資產科目列帳，俟樣品報
廢時，再按損費列帳。」亦為財政部六十八年三月十六日台財稅第三一七○九號函所
明釋。財政部上開函釋無違法律意旨，可以適用。查本件上訴人申報其他費用二○一
、四八四、七○六元，被上訴人初查以其中購入國外樣品費用共一五、四五五、五四
二元，依上開財政部函釋意旨，轉列資產科目列帳，核定其他費用為一八六、○二九
、一六四元。按購進之樣品若採報廢方式時，應依營利事業所得稅查核準則第一百零
一條之一規定，報請稽徵機關派員勘查監毀或取具事業主管機關監毀之證明文件。惟
查上訴人就本件進口之樣品，並未能舉證證明其有報請稽徵機關派員勘查監毀或取具
事業主管機關監毀之證明文件，其主張按其他費用列報，尚非可採。復查決定未變更
初查核定，訴願決定遞予維持，均無違誤等情，因而駁回上訴人之訴。經核尚無違誤
。
按營利事業應依職工福利金條例提撥職工福利金，辦理職工福利事業。其因職工福利
而支出，乃經營事業所必要，於計算營利事業所得時，得列報為費用，自收入總額減
除。因職工福利而支出之方式，並無限制，銷售貨物給與職工，再按折價計算，補貼
其折讓部分之金額以為職工福利者，形式上縱屬銷貨折讓，實質上仍屬職工福利，應
依職工福利列報費用，不得以銷貨折讓列報，致減少銷貨收入，影響實質課稅。又職
工福利之提撥標準，職工福利金條例第二條設有規定，營利事業所得稅查核准則第八
十一條第二款以之為列報費用之上限，無違其法意。逾其上限之部分，自應剔除。至
於同準則第八十一條第六款規定「營利事業已依法成立職工福利委員會，並依規定提
撥職工福利金者，其舉辦員工文康活動及聚餐等費用，應先在福利金項列支，不足時
再以其他費用列支」，係就文康活動及聚餐項目得自職工福利金開支之限制所設規定
。參考財政部八十三年九月七日台財稅字第八三一六○八○二一號函釋：「營利事業
已依法成立職工福利委員會並依規定提撥職工福利金，其舉辦員工國內、外旅遊所支
付之費用，應先在職工福利金項下列支，超過職工福利金動支標準（當年度福利金總
額之百分之三十）部分，得以其他費用科目列帳」。尤可得知，一為職工福利金列報
為費用之上限，一為職工福利支出之限制，各有其規範對象。尚不得依營利事業所得
稅查核准則第八十一條第六款之規定，及財政部八十三年九月七日台財稅字第八三一
六○八○二一號函釋，認為列報職工福利之費用超出規定上限部分，亦得以其他費用
列支。查上訴人八十六年度營利事業所得稅結算申報，列報銷貨折讓五、○九○、一
三七元部分，原判決已說明係上訴人對所屬職工銷售貨物，而補貼其折讓部分之金額
，專屬其所屬職工所能享受之利益，性質上為對內之職工福利，與對外消費大眾之銷
貨折讓不同，且其費用非屬舉辦員工文康活動及聚餐項目之費用，不得就超出上限部
分於其他費用列支，應予剔除等情甚詳，參照上述說明，實無不合。上訴人所稱其優
惠對象亦有限定如持用特定銀行信用卡者，既與上訴人無所屬職工關係，不能相提並
論。上訴人以銷貨而補貼折讓部分之方式，僅對所屬職工給與利益，實質上為職工福
利，已如上述，茲執形式上論據謂屬銷貨折讓，指摘原判決為違背法令，並不可採。
又樣品為成品之展示，其功效與成品並無不同。取得樣品而支出代價，其支出之效益
通常及於以後各期，應列為資產。財政部六十八年三月十六日台財稅第三一七○九號
函釋：「營利事業自國外進口樣品，委託國內生產廠商仿照製造再行外銷，其進口樣
品費用有結匯及各項憑證者，應以資產科目列帳，俟樣品報廢時，再按損費列帳」，
即此之故，可資適用。查上訴人購入國外衣服樣品費用一五、四五五、五四二元部分
，原判決已說明上訴人不能提出報廢證明文件，應依上述函釋列為資產之理由，參照
前述說明，並無不合。上訴人於原審九十一年一月八日準備程序中，亦陳述八十五年
間已知國外進口樣衣須經報廢手續才能列為費用，樣衣效力只及於當期，一旦仿製完
成即失其效用，但此部分沒有具體證明等語，茲指原判決未予查明樣衣支出效益僅及
於當期，為違背法令云云，並不可採。又其主張對於樣衣之控管嚴格，無須踐行營利
事業所得稅查核準則第一百零一條之一規定之報廢程序，並未於原審言詞辯論終結前
提出事證，茲指原判決未依其個案調整以符實際，有適用法規不當之違法云云，亦不
可採。從而上訴意旨執以指摘原判決違誤，求予廢棄，難認有理由，應予駁回。
據上論結，本件上訴為無理由，依行政訴訟法第二百五十五條第一項、第九十八條第
三項前段，判決如主文。
中    華    民    國    九十二      年      十        月     十七       日
                    最 高 行 政 法 院  第 一 庭
                                審 判 長 法  官      黃  綠  星
                                         法  官      黃  合  文
                                         法  官      蔡  進  田
                                         法  官      黃  璽  君
                                         法  官      廖  宏  明
右  正  本  證  明  與  原  本  無  異
                                         法院書記官  邱  彰  德
中    華    民    國    九十二      年      十        月      十七      日


司法院資訊處製作；財團法人民間司法改革基金會備份。
